臺灣高等法院高雄分院刑事判決　　　　100年度上易字第196號
上　訴　人
即　被　告　陳文能
上列上訴人因竊盜案件，不服臺灣屏東地方法院99年度易字第73
5 號中華民國99年12月17日第一審判決（起訴案號：臺灣屏東地
方法院檢察署99年度偵字第5020號），提起上訴，本院判決如下
：
    主  文
原判決撤銷。
陳文能竊盜，累犯，處有期徒刑拾月。
    事  實
一、陳文能前於民國96年間，先後因竊盜案件，經臺灣屏東地方
    法院各判處有期徒刑3 月、8 月確定，嗣經減刑為有期徒刑
    1 月又15日、4 月，應執行有期徒刑5 月確定，於97年7 月
    20日縮刑期滿執行完畢。詎其不知悔改，又意圖為自己不法
    之所有，基於竊取他人財物之單一犯意，先於99年5 月16日
    下午4 時許，騎乘車號PJO-708 號普通重型機車，至屏東縣
    佳冬鄉○○段青山靶場產業道路旁（即編號「清糖幹19支9
    分5 引7 」之電線桿旁）張吉雄所承租之芒果園內，趁四下
    無人之際，徒手摘取張吉雄所種植之愛文芒果100 公斤，得
    手後並以張吉雄放置於該處工寮內之「良果袋」紙袋包裝，
    再將竊得之芒果放入張吉雄所有之紙箱內予以盛裝，再騎乘
    上開機車載運至位於屏東縣枋寮鎮○○○路667 號及797 號
    之2 家水果店，以每公斤新臺幣（下同）20元之低價分別售
    出65及35公斤，得款合計2,000 元；復接續於同日（16日）
    晚上7 時許，再前往上開芒果園，徒手摘取張吉雄種植於上
    開芒果園之芒果76公斤，得手後以上開方式載運至位於屏東
    縣枋寮鄉台一線440 公里處南下車道旁之水果攤欲出售時，
    因張吉雄在上開芒果園內埋伏目擊陳文能之竊盜過程，一路
    尾隨並報警到場，陳文能嗣於同日（16日）晚間9 時許，在
    上址為警當場查獲，並扣得上開芒果76公斤（之後發還張吉
    雄）。
二、案經屏東縣政府警察局枋寮分局報請臺灣屏東地方法院檢察
    署檢察官偵查起訴。
    理  由
一、本件上訴人即被告陳文能所犯係死刑、無期徒刑、最輕本刑
    為3 年以上有期徒刑以外之罪，已經被告就被訴事實為有罪
    之陳述（見本院卷第41頁），經本院聽取當事人之意見後，
    依刑事訴訟法第273 條之1 第1 項之規定，裁定進行簡式審
    判程序。本件卷內之人證、物證、書證等證據，依同法第27
    3 條之2 規定，不受同法第159 條第1 項關於傳聞法則規定
    之限制，依法均有證據能力。
二、上開犯罪事實，業據被告陳文能於本院審理時坦承認罪（見
    本院卷第41、42、44頁），並據告訴人即證人張吉雄於警詢
    及檢察事務官詢問時指證明確，復有屏東縣政府警察局枋寮
    分局扣押筆錄、扣押物品目錄表、扣押物品收據（見警卷第
    7 至10頁）、贓物認領保管單（見警卷第20頁）及現場照片
    9 張（見警卷第25至29頁）在卷可稽。雖被告前曾辯稱：伊
    不知上開芒果園已租予告訴人，告訴人承租的土地與伊父親
    之土地間亦沒有以圍籬作區隔，伊以為摘取的是伊父親所種
    植之芒果云云，惟被告之前雖曾幫忙其父親收成芒果，但告
    訴人所承租之土地與伊父親之地係以馬路作為區隔，且伊與
    伊父親均未同意被告可以自行去採收芒果，縱使是被告來幫
    忙時，採收的芒果亦不會分給被告，仍是伊與伊父親所有等
    情，業經證人即被告之兄陳文傑於原審證述在卷，且被告亦
    於檢察事務官詢問時自承於99年5 月間有幫忙收成芒果，採
    收後用以裝盛的箱子上印製的果農姓名為其兄之子「陳家毅
    」（見偵卷第30頁），而被告此2 次分別摘取芒果計176 公
    斤後，隨手在上開芒果園工寮內拿取用以裝盛上開芒果之紙
    箱，與其之前幫忙採收所用之紙箱不同（有上開現場照片可
    查），足徵被告應無誤認上開芒果園仍由其父親所耕種之情
    形。綜上所述，本件事證明確，被告上開竊盜犯行，堪以認
    定。
三、核被告陳文能所為，係犯刑法第320 條第1 項之竊盜罪。又
    按刑法上所謂之「接續犯」，則係指行為人以單一之決意，
    於同時、同地或密切接近之時、地接續實施侵害同一法益之
    數行為，而各行為之獨立性極為薄弱，依一般社會健全觀念
    ，在時間差距上，難以強行分開，在刑法評價上，以視為數
    個舉動之接續施行，合為包括之一行為予以評價，較為合理
    者而言。又刑法刪除連續犯之修正理由說明謂：「對繼續犯
    同一罪名之罪者，均適用連續犯之規定論處，不無鼓勵犯罪
    之嫌，亦使國家刑罰權之行使發生不合理之現象」、「基於
    連續犯原為數罪之本質及刑罰公平原則之考量，爰刪除有關
    連續犯之規定」、「至連續犯之規定廢除後，對於部分習慣
    犯，例如竊盜、吸毒等犯罪，是否會因適用數罪併罰而使刑
    罰過重產生不合理之現象一節，在實務運用上應可參考德、
    日等國之經驗，委由學界及實務以補充解釋之方式，發展接
    續犯之概念，對於合乎『接續犯』或『包括的一罪』之情形
    ，認為構成單一之犯罪，以限縮數罪併罰之範圍，用以解決
    上述問題」，即意在將原應各自獨立評價之數罪，回歸本來
    就應賦予複數法律效果之原貌；對於部分習慣犯，則補充「
    接續犯」或「包括上一罪」之概念，限縮數罪併罰規定之適
    用，以維持刑罰公平原則，使罰當其罪（最高法院98年度台
    上字第7513號判決要旨參照）。本件被告於上開時、地即同
    日之下午、晚間（相隔僅約3 小時），於同地竊取同一告訴
    人芒果2 次所為，係屬「密切接近之時、地接續實施侵害同
    一法益之數行為，而各行為之獨立性極為薄弱，依一般社會
    健全觀念，在時間差距上，難以強行分開」，依據上開說明
    ，應論以單一竊盜犯意之1 罪為合理。公訴人起訴認被告所
    為上情，應論以竊盜2 罪，自有未合。另被告前曾受如事實
    欄所載之有期徒刑執行完畢，有臺灣高等法院被告前案紀錄
    表在卷可按，其於受有期徒刑執行完畢後5 年內，故意再犯
    本件有期徒刑以上之罪，應論以累犯並加重其刑。
四、原審據以論處被告陳文能罪刑，固非無見；惟查被告所犯上
    情，應論以單一竊盜犯意之1 罪為合理（如上所述），原判
    決所認被告應論以竊盜2 罪，自有未洽。被告上訴原執前辯
    否認犯罪，指摘原判決不當，雖無理由（如上所述），惟原
    判決既有上述可議，自應由本院將原判決撤銷改判。審酌被
    告前已有竊盜之財產犯罪前科，且正值青壯竟不思循正途賺
    取所需，僅因貪圖小利，再犯本件竊盜犯行造成告訴人芒果
    損失之犯罪情節，及其犯罪時所採手段尚屬平和，未造成告
    訴人之其他損害，所竊部分之芒果業經發還告訴人領回，而
    被告雖曾執詞抗辯，但於本院審理時尚知坦承犯行之犯後態
    度等一切情狀，量處如主文所示之刑。
據上論結，應依刑事訴訟法第369 條第1 項前段、第364 條、第
299 條第1 項前段，刑法第320 條第1 項、第47條第1 項，刑法
施行法第1 條之1 ，判決如主文。
本案經檢察官孫小玲到庭執行職務。
中    華    民    國   100    年    4     月    12    日
              刑事第三庭    審判長法  官  莊崑山
                                  法  官  唐照明
                                  法  官  張意聰
以上正本證明與原本無異。
本件判決不得上訴。
中    華    民    國   100    年    4     月    13    日
                                  書記官  王秋淑
附錄本判決論罪科刑法條：
刑法第320 條第1 項
意圖為自己或第三人不法之所有，而竊取他人之動產者，為竊盜
罪，處5 年以下有期徒刑、拘役或5 百元以下罰金。